【裁判字號】    99,簡上,196
【裁判日期】    990927
【裁判案由】    損害賠償
【裁判全文】
臺灣高雄地方法院民事判決             99年度簡上字第196號
上  訴  人  丙○○
被上訴人    乙○○
被上訴人    甲○○
上列當事人間損害賠償事件，上訴人對於中華民國99年4 月9 日
本院岡山簡易庭99年度岡簡字第90號第一審判決提起上訴，經本
院管轄之第二審合議庭於民國99年9 月13日言詞辯論終結，判決
如下：
    主  文
上訴駁回。
第二審訴訟費用由上訴人負擔。
    事實及理由
一、被上訴人主張：
（一）上訴人於民國（下同）97年4 月25日7 時45分許，駕駛VJ
      -4 148號自用小貨車，沿高雄縣路竹鄉○○路83號前之產
      業道路由北向南行駛，途經該產業道路與大德路83號前之
      無號誌交叉路口時，欲左轉往大德路東向行駛，適有被上
      訴人乙○○所騎乘之OIP-412 號機車（後載被上訴人甲○
      ○）沿高雄縣路竹鄉○○路由東往西行駛。當時天候晴朗
      ，日間自然光線，柏油路面乾燥無缺陷或障礙，視距良好
      ，客觀上並無不能注意之情事，上訴人竟疏未注意遵守汽
      車行駛至無號誌交叉路口時，轉彎車應暫停讓直行車先行
      之規定，貿然進行左轉，其所駕駛之自用小貨車左側與被
      上訴人騎乘之上開機車左側發生碰撞，致被上訴人二人均
      人車倒地，被上訴人乙○○受有左足挫傷3*1 公分撕裂傷
      併第5 趾骨骨折，左小腿擦傷等傷害；被上訴人甲○○受
      有左手肘及左下肢挫傷等傷害。上訴人所涉業務過失傷害
      罪業經本院刑事庭判處罪刑確定，被上訴人因上訴人上開
      過失傷害行為，合計受有如下金額之損害：1 、被上訴人
      乙○○部分：醫藥費：含民俗療法費用新台幣（下同）
      20,436元。看護費每日2,000 元，計10日，為20,000元
      。機車修理費：2,15 0元。減少勞動收入：共2 個月
      無法工作，以月薪33,900元計算，為67,800元。另被上訴
      人每至假日之兼差計16日，每日3,000 元，為48,000，以
      上為115,800 元。精神慰藉金：請求130,00 0元。以上
      共計288,386 元；1 、被上訴人甲○○部分：醫藥費：
      含民俗療法共12,896元。減少勞動收入：甲○○因此傷
      害有1 個月未上班，損失31,800元，又甲○○假日兼差，
      共減少8 日收入，每日3,000 元，共24,0 00 元，以上合
      計55 , 800元。精神慰藉金：請求130,000 元，以上共
      計19 8,696元。被上訴人於原審依侵權行為之法律關係，
      請求判決（一）上訴人應給付被上訴人乙○○288, 386元
      、給付被上訴人甲○○198,696 元及均自起訴狀繕本送達
      上訴人翌日起至清償日止，按年息百分之5 計算之利息。
      （二）被上訴人併願供擔保，請求宣告假執行等語。
 2、原審認定上訴人應負百分之60之侵權行為責任，並審酌被上
    訴人各項損害之舉證情形，判決：「上訴人應分別給付被
    上訴人乙○○、甲○○各57,406元、37,352元及均自98年7
    月10日起至清償日止，按年息百分之5 計算之利息。被上
    訴人其餘之訴均駁回。本判決於被上訴人乙○○與甲○○
    分別以新台幣18,200元與12,500元供擔保後得假執行。但被
    告分別以新臺幣57406 元與37352 元為被上訴人乙○○與甲
    ○○預供擔保，得免為假執行。被上訴人其餘假執行之聲
    請均駁回。」等，認事用法並無違誤，應予維持。上訴人以
    原審判決其應賠償被上訴人之違約金過高云云，顯不足採，
    其上訴為無理由，爰於本院答辯聲明：上訴駁回。（按原審
    判決駁回被上訴人其餘之訴部份，未據被上訴人聲明不服，
    該部分已告確定，併予敘明）。
二、上訴人則以：
    上訴人固有上揭駕車過失傷害被上訴人二人之行為，且對於
    原審依上訴人應負百分之60肇事責任、被上訴人應負百分之
    40肇事責任之過失比例，判決上訴人應賠償被上訴人二人各
    項之醫藥費、機車修理費及減少工作損失等數額均不爭執，
    惟原審對於精神慰撫金之核定，顯屬過高。蓋上訴人僅國小
    畢業，自86年間豬隻口蹄疫爆發後，上訴人僅靠租地種植番
    茄維生，98年間又因水災血本無歸，現今無收入，且因口蹄
    疫受損而積欠農會之貸款200 多萬元至今無力清償，僅有之
    ㄧ方亦遭查封，資力顯然不佳，故原審判決上訴人應賠償被
    上訴人之精神慰撫金合計9 萬元顯屬過高，應按二造過失比
    例予以酌減至54,000元（即90,000元*60% ）。上訴人於原
    審答辯聲明：駁回被上訴人之訴，雖部分獲原審判決採納，
    但關於精神慰撫金部分，原審未慮及被上訴人所受損害輕微
    ，且上訴人真心悔悟、有意和解遭拒及上訴人現失業中，經
    濟能力不佳等情，而判決上訴人應給付被上訴人乙○○、甲
    ○○各57,406元、37,352元及均自98年7 月10日起至清償日
    止，按年息百分之5 計算之利息等，顯屬過重而失當，爰就
    上訴人敗訴部分提起上訴，並於本院聲明：原判決不利上
    訴人部分廢棄。上開廢棄部分，被上訴人在第一審之訴及
    假執行之聲請均駁回。第一、二審訴訟費用由被上訴人負
    擔。
三、下列事項為兩造所不爭執，並有被上訴人提出之驗傷診斷書
    、檢察官起訴書、本院98年度交易字第12號刑事判決書、醫
    藥費收據、機車些理費收據及本院依職權調閱二造之97年度
    綜合所得稅各類所得資料清單等為證，本院並依職權調閱台
    灣高雄地方法院檢察署97年度偵字第29047 號偵查卷宗及本
    院98年度交易字第12號業務郭失傷害卷宗等，經核無誤，堪
    信屬實：
（一）兩造對於原審判決所認定之車禍發生原因及其結果不爭執
      。
（二）兩造對於原審判決認定原告應該負百分之六十，被告應負
      百分之四十之過失責任，不爭執。
（三）上訴人對於原審判決所認定被上訴人可請求之醫藥費、機
      車修理費及減少工作損失數額不爭執。
四、本件爭點為原審判決諭知上訴人應賠償被上訴人之精神慰撫
    金數額，是否允當。
五、按「因故意或過失，不法侵害他人之權利者，負損害賠償責
    任。」、「不法侵害他人之身體、健康、名譽、自由、信用
    、隱私、貞操，或不法侵害其他人格法益而情節重大者，被
    害人雖非財產上之損害，亦得請求賠償相當之金額。」、「
    損害之發生或擴大，被害人與有過失者，法院得減輕賠償金
    額，或免除之。」，民法第184 第1 項前段條、第195 條第
    1 項、217條第1項分別定有明文。經查：
（一）上訴人於97年4 月25日7 時45分許，駕駛自用小貨車撞傷
      被上訴人及撞毀被上訴人所有機車等行為，係屬侵害被上
      訴人財產與身體之行為，依上開法律規定，構成侵權行為
      ，被上訴人自得依上開法律規定請求上訴人負損害賠償責
      任，被上訴人亦得請求法院斟酌二造過失比例，酌減賠償
      數額。
（二）經查：
   1、被上訴人乙○○因本件車禍受有醫藥費204,36元、機車修
      理費2,150 元、減少工作損失23,091元，合計45677 元之
      損失；被上訴人甲○○受有醫藥費12,896元、減少工作損
      失9,358 元，合計22,254元之損失等情，均為二造於本院
      審理時所不爭執，被上訴人請求上訴人賠償上開損失時，
      本院自得依民法第217 條之規定，按上訴人應負百分之60
      、被上訴人應負百分之40之過失比例，將上訴人應賠償被
      上訴人之上開損失，分別酌減為27,406元、13,352元（四
      捨五入）。
   2、又上訴人應賠償被上訴人乙○○、甲○○精神慰撫金部分
      ，本院審酌上訴人為國小畢業，現年65歲，租地種植維生
      ，有3 名成年子女，一配偶及因負債，名下不動產遭查封
      及被上訴人乙○○單身、現年28歲，月新32,000元，高職
      畢業，無財產、甲○○已婚，月薪30,500元，高職畢業，
      已婚，有一女待扶養等情，併考量被上訴人二人之傷勢尚
      非重大等一切情狀，認為被上訴人乙○○、甲○○分別受
      有精神慰藉金5 萬元、4 萬元之損害，本院併依二造前述
      之過失比例，酌減上訴人應賠償被上訴人乙○○、甲○○
      精神慰撫金之金額應分別以3 萬元、24,000元為宜。
   3、綜上所述，被上訴人乙○○、甲○○依侵權行為之法律關
      係，請求上訴人應分別賠償57,406元（即27406 元+30000
      元）、37,352元（13,352元+2 0,000元），係屬有據，原
      審因而判決上訴人應給付被上訴人如上所述之金額，及自
      起訴狀繕本送達上訴人翌日起（即98年7 月10日）至清償
      日止，按年息百分之5 計算之利息，及就被上訴人勝訴部
      分，依聲請宣告假執行及免假執行之相當金額，並無不當
      。上訴人指摘原審判決（確定部分除外）未考量被上訴人
      受損情況及兩造之資力，而為不利上訴人之判決，係屬判
      決不當，應予廢棄云云，為無理由，其上訴應予駁回。
六、據上論結，本件上訴為無理由，依民事訴訟法第436 條之1
    第3項、第449條第1項、第78條，判決如主文。
中    華    民    國    99    年    9  月    27    日
            民事鳳山分庭審判長法  官  楊富強
                              法  官  何悅芳
                              法  官  吳文婷
以上正本係照原本作成。
本判決不得上訴。
中    華    民    國    99    年    9    月    28    日
                              書記官  林仕興

司法院資訊處製作；財團法人民間司法改革基金會備份。
